【裁判字號】    96,易,1460
【裁判日期】    971127
【裁判案由】    竊盜等
【裁判全文】
臺灣桃園地方法院刑事判決              96年度易字第1460號
公  訴  人  臺灣桃園地方法院檢察署檢察官
被      告  戊○○
                    號
                    （現於臺灣新店戒治所戒治中）
上列被告因竊盜案件，經檢察官提起公訴（96年度偵字第5067號
），本院判決如下：
    主    文
戊○○犯如附表所示之罪，各處如附表所示之宣告刑，應執行有
期徒刑貳年。扣案之臂力剪、剝皮剪及老虎鉗各壹支均沒收。
    事    實
一、戊○○意圖為自己不法所有，基於竊盜之犯意，分別為下列
    行為：
(一)其與真實姓名年籍不詳綽號「老師傅」之成年人，於95年11
    月中旬某日早上6、7時許，由戊○○駕駛車牌號碼0730—PE
    自用小貨車搭載「老師傅」，且持戊○○所有客觀上足以為
    危害人身安全而得作為兇器使用之臂力剪1 支，一同前往臺
    北縣鶯歌鎮○○路361 巷48弄之私人停車場後（與華隆公司
    相連），趁無人注意之際，戊○○與「老師傅」先以踰越圍
    牆之方式，侵入華隆公司桃園廠（無故侵入部分未據告訴）
    ，繼而進入廠房內，由戊○○持前開工具剪下工廠內之電纜
    線，復由「老師傅」將戊○○所破壞取得之電纜線裝袋，得
    手後，立即逃逸，並將竊得之電纜線變現，供其等花用殆盡
    。
(二)其與「老師傅」於95年11月下旬某日早上6 、7 時許，由戊○○駕駛前揭自用小貨車搭載「老師傅」，且持戊○○所有
    客觀上足以為危害人身安全而得作為兇器使用之前述臂力剪
    1 支，共同前往臺北縣鶯歌鎮○○路361 巷48弄之私人停車
    場後（與華隆公司相連），趁四下無人之際，戊○○與「老
    師傅」先以踰越圍牆之方式，侵入華隆公司桃園廠（無故侵
    入部分未據告訴），繼而進入廠房內，由戊○○持前開工具
    剪下工廠內之電纜線，復由「老師傅」將戊○○所破壞取得
    之電纜線裝袋，得手後，立即逃逸，並將竊得之電纜線變現
    ，供其等花用殆盡。
(三)其與「老師傅」於95年12月8 日早上6 至7 時許，由戊○○
    駕駛上開自用小貨車搭載「老師傅」，且持戊○○所有客觀
    上足以為危害人身安全而得作為兇器使用之前開臂力剪1 支
    ，共同前往臺北縣鶯歌鎮○○路361 巷48弄之私人停車場後
    （與華隆公司相連），趁無人注意之際，戊○○與「老師傅
    」先以踰越圍牆之方式，侵入華隆公司桃園廠（無故侵入部
    分未據告訴），繼而進入廠房內，由戊○○持前開工具剪下
    工廠內之電纜線，復由「老師傅」將戊○○所破壞取得之電
    纜線裝袋，得手後，立即逃逸，並將竊得之電纜線變現，供
    其等花用殆盡。
(四)其、彭成城（本院另案審理）及「老師傅」，於95年12月12
    日下午3 時30分許，由戊○○駕駛前開自用小貨車搭載「老
    師傅」，而戊○○亦持其所有客觀上足以為危害人身安全而
    得作為兇器使用之前揭臂力剪1 支，彭成城則駕駛車牌號碼
    3C—1230號，3 人一同前往臺北縣鶯歌鎮○○路361 巷48弄
    之私人停車場後（與華隆公司相連），趁無人注意之際，戊○○、彭成城及「老師傅」均先以踰越圍牆之方式，侵入華
    隆公司桃園廠（無故侵入部分未據告訴），繼而進入廠房內
    ，由戊○○持前開工具剪下工廠內之電纜線，復由「老師傅
    」將戊○○所破壞取得之電纜線裝袋便於離開時搬運，因戊○○察覺有人發現，僅帶走其中1 條之電纜線，3 人立即離
    開華隆公司桃園廠，嗣經民眾報警處理，循線查獲，戊○○
    並提出電纜線1 條及臂力剪1 支扣案。
(五)其於96年2 月2 日下午6 時許，行經乙○○所有位於同上縣
    龜山鄉○○路352 號之廢棄廠房，見無人注意之際，先踰越
    已上鎖之伸縮圍欄至廠房中庭，進而將未上鎖之鐵捲門拉上
    而進入廠房內（無故侵入部分未據告訴），徒手竊取白鐵10
    公斤、鋁條20公斤及廢鐵30公斤，得手後立即逃逸，欲變現
    供己花用。
(六)其與真實姓名年籍不詳之自稱「小蔡」之成年人，於96年2
    月3 日上午某時，持其所有客觀上足以為危害人身安全而得
    作為兇器使用之剝皮剪及老虎鉗各1 支，一同前往謝中台經
    營位於桃園縣龜山鄉○○路23號之工廠廠房，因該廠房多次
    遭竊，門早已遭破壞而未上鎖（僅以鐵絲將大門扣起），戊○○及「小蔡」乃趁人不注意之際，開啟廠房之門後，進入
    廠房內（無故侵入部分未據告訴），由「小蔡」持前開工具
    剪下謝中台所有之電纜線2 條（價值新台幣500 元），得手
    後，將電纜線由樓上丟下，嗣因附近鄰居察覺，報警處理，
    戊○○即將電纜線取置其所有之自用小貨車上，欲等候「小
    蔡」後，一起逃逸，旋為趕到之警員現場查獲，並起出剝皮
    剪及老虎鉗各1 支及電纜線2 條扣案。
二、案經新竹縣警察局暨桃園縣政府警察局大園分局報請臺灣桃
    園地方法院檢察署檢察官偵查起訴。
    理    由
壹、程序部分：
一、按被告以外之人於審判外之言詞或書面陳述，除法律有規定
    者外，不得作為證據；被告以外之人於偵查中向檢察官所為
    之陳述，除顯有不可信之情況者外，得為證據；被告以外之
    人於檢察事務官、司法警察官或司法警察調查中所為之陳述
    ，與審判中不符時，其先前之陳述具有較可信之特別情況，
    且為證明犯罪事實存否所必要者，得為證據；被告以外之人
    於審判外之陳述，雖不符前四條之規定，而經當事人於審判
    程序同意作為證據，法院審酌該言詞陳述或書面陳述作成時
    之情況，認為適當者，亦得為證據。當事人、代理人或辯護
    人於法院調查證據時，知有第一百五十九條第一項不得為證
    據之情形，而未於言詞辯論終結前聲明異議者，視為有前項
    之同意。刑事訴訟法第159 條第1 項、第159 條之1 第2 項
    、第159 條之2 、第159 條之5 分別定有明文。而所謂「顯
    有不可信性」、「特別可信性」、「適當性」，係指陳述是
    否出於供述者之真意、有無違法取供情事之信用性而言，故
    應就偵查或調查筆錄製作之原因、過程及其功能等項加以綜
    合觀察，據以判斷該傳聞證據是否「非顯不可信」或「有特
    別可信之情況」，倘可據以認定其任意性暨信用性俱無疑慮
    者，即可例外賦予「證據能力」，俾其成為法院審判時之適
    格證據資料；換言之，「證據能力」所強調者，實乃其作為
    認定被告犯罪證據之資格，此與其內容究否足以證明被告犯
    罪之「證明力」，尚有層次上之差別，不容混為一談。經查
    ：
  (一)關於證人甲○○、丙○○、丁○○、謝中台及乙○○於偵查
    中向檢察官所為之陳述，本院細稽渠等偵查中之所證，不僅
    具體明確，並均係在檢察官告以偽證罪之處罰規定以後，始
    具結陳述。此有檢察官歷次訊問筆錄暨各該證人結文在卷可
    考。是上開陳述內容之任意性，自已足供擔保。此外，本案
    復未見檢察官在偵查中有何違法取供而不具信用性之情事，
    應認上開陳述「非顯不可信」；況證人甲○○、丙○○、丁○○、謝中台及乙○○於本院審理時，均經具結後為被告戊○○行使詰問之權，洵無妨害被告戊○○防禦權之虞，故依
    諸上開規定，前揭證人於審判外之陳述，自有證據能力。
  (二)關於證人甲○○、丙○○、丁○○、謝中台及乙○○於警詢
    中向司法警察所為之陳述，渠等於警詢之所證，雖未經具結
    擔保，然其內容實與渠等於檢察官偵查中之所證相若，據此
    逆推，已可見證人甲○○、丙○○、丁○○、謝中台及乙○○亦應係本於真意始為如警詢筆錄所載之供述；兼之本案亦
    未見司法警察有何違法取供之情事，雖此部分供述資料尚非
    證明本案犯罪事實存否之所必要（因證人於警詢時所證內容
    ，與其偵查中之所證，實相差無幾；刑事訴訟法第159 條之
    2 規定參照），且本院審酌證人甲○○、丙○○、丁○○、
    謝中台及乙○○於本院審理時，均經具結後為交互詰問，洵
    無妨礙被告戊○○防禦之權，故依諸上開規定，前揭證人於
    審判外之陳述，亦有證據能力。
二、另本件認定事實所引用之卷內其餘卷證資料，並無證據證明
    係公務員違背法定程式所取得，被告及其選任辯護人於審判
    程式中復未於言詞辯論終結前表示異議，且卷內之文書證據
    ，亦無刑事訴訟法第159 條之4 之顯有不可信之情況與不得
    作為證據之情形，則依刑事訴訟法第159 條之5 之規定，本
    件認定事實所引用之所有文書證據，均有證據能力，合先敘
    明。
貳、認定犯罪事實所憑之證據及理由：
(一)有關犯罪事實一(一)、(二)及(三)部分：
    訊據被告戊○○固不否認有於上開時、地與「老師傅」一同
    前往華隆公司竊取電纜線等情，然矢口否認有攜帶工具，且
    稱伊從華隆公司旁邊私人停車場跳過水溝就可以進去云云。
    經查：(1)觀之被害人甲○○於警詢中指訴：經駐衛警向伊陸
    續表示，華隆公司遭竊嫌侵入行竊之次數有4 次之多，經清
    查發現竊嫌均竊取廠房內之電纜線及鐵材，因廠房有水泥圍
    牆，且進出廠房均需由大門，伊認竊嫌係從臺北縣鶯歌鎮○○路361 巷48弄底翻圍牆侵入行竊，且有使用臂力剪等語歷
    歷（見96年度偵字第2685號偵查卷宗第6 頁），其於偵查中
    具結證述：廠內確實有遭竊，失竊之物均為電纜線等情（見
    96 年 度偵查卷宗第2685號偵查卷宗第37頁），其於本院審
    理中亦具結證述：華隆公司在95年11月、12月間，經警衛回
    報失竊的次數有3 、4 次，又遭竊的電纜線是裝置在設備上
    面，一定要用工具剪斷，沒有辦法拔斷，伊廠區內也沒有放
    工具讓人家可以剪斷電纜線，另廠區有用圍牆圍起來，但是
    個別的設備沒有圍起來，是開放式的等語明確（見本院96年
    度易字第1460號卷第63至66頁），互核證人甲○○於警詢、
    偵查及本院審理中之證述均相符，且其於偵查及本院審理中
    均有具結擔保其所述之真實性，實無煞費苦心編織杜撰上開
    情節並設詞誣陷被告戊○○自承偽證刑責之理，可見被告戊○○等係經由踰越圍牆後，進入工廠內，持工具破壞電纜線
    之犯罪事實非子虛烏有。(2)另參以證人丁○○於警詢中證述
    ：總共看過竊嫌在華隆公司桃園廠4 次，第1 次、第2 次約
    於95 年11 月間，第3 次於同年12月8 日早上6 時至7 時許
    ，第4次 於同年12月12日下午3 時30分許，又伊係在住家門
    口前，看見竊嫌開1 輛車子，將車子停在私人停車場內圍牆
    邊（與華隆公司連接之圍牆），有2 名竊嫌，1 名侵入華隆
    公司廠房圍牆內，另1 名竊嫌在廠房圍牆外，將所竊取之物
    品裝在白色飼料袋內，以接駁方式，將贓物搬運至停在圍牆
    外之車號0730—PE車上，經伊當場指認其中1 名竊嫌就是被
    告無誤（見96年度偵字第2685號偵查卷宗第12頁），其於偵
    查中亦具結證述：有看過被告4 次與其他人駕駛廂型車，以
    1 人在內1 人在外接傳方式，將電纜線以白色尼龍袋裝好放
    在貨車上等情相符（見96年度偵字第2685號偵查卷宗第37頁
    ），其於本院審理中亦結稱：伊有看過被告好多次，因為被
    告常開1 台綠色廂型車在社區進進出出，有時候2 個人，有
    時候3 個人，第1 次、第2 次都是在95年11月間早上6 、7
    時許，搬完都快8 時，第1 次的時候是3 個人，車子停在停
    車場旁邊的小門，從華隆公司旁邊的檸檬園搬東西出來，第
    2 次也是在95年11月間的早上，幾個人忘記了，但伊記得有
    看到被告，車子也是停在停車場旁邊，一樣是從檸檬園搬東
    西出來，第3 次是95年12月8 日早上6 、7 時，印象中是2
    個人，其中1 個人就是被告，車子也是停在同一個位置，也
    是從檸檬園搬東西出來，又伊有看見被告是用白色肥料袋裝
    ，也知道很重，因被告丟的時候，有發出聲音，所以伊才會
    注意到，此外伊注意到他們手上有拿東西，但看不到他們手
    上拿什麼東西等情（見本院96年度易字第1460號卷第60至63
    頁），則由證人丁○○之前開證詞可知，其證述被告戊○○
    等人竊取華隆公司之次數，與被害人甲○○前開指訴相符，
    是其所證，堪信屬實，足認證人丁○○確實親眼見聞被告戊○○係駕駛綠色廂型車前往，每次行竊時，被告戊○○均有
    與他人一起為之，且手上有持東西，並從華隆公司旁之私人
    停車場方位進入之情事。至證人丁○○雖於本院審理中證述
    ：第1 次有看見3 個人等詞，其於警詢及偵查中則證述：第
    1 次是2 個人等語，可見其就有關第1 次華隆公司遭竊時，
    究竟有多少人一同前往部分有不一致之情形，然由其警詢及
    偵查中證述有看到2 人行竊等情之陳述，是其證詞仍屬可信
    ，尚不影響其證詞之憑信性。(三)復有贓物認領保管單1 紙及
    查獲照片12張在卷足憑（見96年度偵字第2685號偵查卷宗第
    21頁），益徵被告戊○○等人係踰越圍牆方式進入華隆公司
    內竊盜等情。至被告戊○○雖辯稱：伊並未攜帶工具云云。
    然參以證人丁○○證述：伊看不清楚被告等有無拿工具，但
    看到被告手上有拿東西等情，佐以證人甲○○證述：伊廠內
    遭竊之電纜線是配置在設備上，無法用拔的方式取下，工廠
    內並無工具可以剪斷電纜線，均詳述於前，且其於本院審理
    中另證述：伊回工廠發現地上還有許多銅線外皮，但銅線已
    經不見等語歷歷（見96年度審易字第8 號卷第35頁），觀之
    證人前開情詞，可知被告戊○○或「老師傅」若無攜帶工具
    前往，實無可能剪斷電纜線，且僅取下銅線乙節，顯見被告
    戊○○前開辯解，自不可採。況稽被告戊○○於警詢中自白
    ：有於95年11月中旬駕駛車輛載「老師傅」一同前往華隆公
    司，又伊係從台北縣鶯歌鎮○○路361 巷48弄私人停車場內
    圍牆翻牆進入華隆公司，另伊將竊得之電纜線外表塑膠皮削
    去，只拿取內部銅線至臺北縣板橋市新海橋附近資源回收廠
    變賣，又販賣所得均與「老師傅」朋分花用完畢等情不諱（
    見96年度偵字第2685號偵查卷宗第4 至5 頁），且被告戊○○於警詢中就95年12月12日行竊之方式，另自承係由其持工
    具破壞電纜線，而「老師傅」負責裝袋之情，詳於後述，則
    其雖於本院審理中翻異前詞，然被告戊○○係有社會經驗之
    人，倘若真未攜帶工具進入華隆公司，其於警詢中，豈會為
    前開之供述，而未見其辯解相關工具是警方從其車上取出等
    詞，反觀其於警詢中甚至自承僅取走電纜線之銅線等情，此
    與證人甲○○前開指訴情節相符，益徵被告戊○○於警詢中
    之供述為真實至明，承此，其所辯，自不可採。
(二)有關犯罪事實一(四)部分：
    訊據被告戊○○固不否認有與「老師傅」一同前往華隆公司
    竊取電纜線之事實，然辯稱：沒有攜帶工具，且彭成城沒有
    一同行竊，係因伊發現有人察覺，要求彭成城開車前往上址
    載伊離開云云。經查：有關犯罪事實一(四)之事實，除業據證
    人甲○○及丁○○前開之證述外，另參以被害人甲○○於警
    詢及本院審理中證述：被告所提出扣案之1 小條電纜線確實
    是伊工廠內所有之電纜線無誤，又伊可以確定電纜線係伊工
    廠所有係因伊工廠老舊，電纜線也比較老舊，查扣的電纜線
    就跟伊工廠電纜線的一樣，此外被告跟警察表示是在變壓線
    那裡剪的，警察也有帶被告來確認等情明確（見96年度偵字
    第2685號偵查卷宗第8 頁及本院96年度審易字第8 號卷第35
    至36、38頁），則由證人甲○○等人證述，可知被告戊○○
    與「老師傅」等人確實有於上開時、地，踰越圍牆進入華隆
    公司桃園廠，進而以攜帶工具破壞電纜線，並竊得電纜線之
    情無訛，是有關被告戊○○辯稱：沒有攜帶工具云云，自不
    可採。另徵之證人丙○○於警詢中證述：於95年12月12日下
    午3 時30分許，伊在住家3 樓房間從窗戶往外看，看見有3
    名竊嫌共開2 輛車，1 輛車號為0730—PE停在台北縣鶯歌鎮
    ○○路361 巷48弄私人停車場內，另1 輛車車牌號碼為3C—
    1230 號 停在台北縣鶯歌鎮○○路361 巷48弄底華隆公司廠
    房圍牆旁，竊嫌車子一停好後，就直接翻過華隆公司圍牆進
    入華隆公司廠房內等語明確（見96年度偵字第2685號偵查卷
    宗第11頁），其於偵查及本院審理中均具結證述：於95年12
    月12日在家看見到3 人翻牆進去華隆公司，伊有通知里長，
    里長有報警處理，又當時伊看見1 穿白色上衣的人開白色標
    緻自用小客車停在圍牆邊，貨車停在社區裡的私人停車場，
    貨車及轎車共出來3 人，3 人都是翻過圍牆進入，此外穿白
    色上衣的人也有進去工廠，又其中1 人就是戊○○，此外伊
    看翻拍照片，照片中2 人就是伊說進去3 人中之2 個等語歷
    歷（見96年度偵字第2685號偵查卷宗第37至38頁及本院96年
    度審易字第8 號卷第36至37頁及96年度易字第1460號卷第59
    至60頁），則由證人丙○○詳細證述被告等人當時係駕駛幾
    部車到場，2 輛車輛之種類甚至廠牌，停放位置及3 人均有
    翻牆進入等情，若非親眼目擊且仔細觀察，實無可能為此之
    證詞，顯見被告戊○○係夥同彭成城及「老師傅」一同前往
    ，並踰越圍牆後，進而行竊之事實。另佐以被告戊○○於警
    詢中坦認：伊提供給警方查扣之臂力剪1 支是用來竊取電纜
    線所使用之工具，並交出1 條電纜線，該電纜線係伊與「老
    師傅」於95年12月12日下午3 時15分許進入華隆公司桃園廠
    所竊取而來的電纜線，當天伊開車號0730—PE自用小貨車載
    「老師傅」，係從台北縣鶯歌鎮○○路361 巷48弄私人停車
    場內圍牆翻牆進入華隆公司桃園廠，伊以前述臂力剪剪斷電
    纜線，由「老師傅」負責將所剪斷的電纜線裝袋搬運，後來
    發現有人在察看，所以僅帶走1 小條之電纜線，其於剪斷欲
    竊取之電纜線均留於現場並未帶走，此外警方調閱監視錄影
    畫面經伊檢視，其中1 人就是伊，另1 人是彭成城等語（見
    96 年 度偵字第2685號偵查卷宗第4 至5 頁），此外復有贓
    物認領保管單1 紙及照片12張在卷可稽（見96年度偵字第
    2685 號 偵查卷宗第21至28頁），益徵被告戊○○當日確實
    與彭成城、「老師傅」攜帶工具，翻牆入華隆工廠內，進而
    持工具破壞電纜線，竊取電纜線之事實至明。雖被告戊○○
    以前詞置辯，而彭成城證述：當天係因要跟被告討論案件，
    方開車前往接戊○○云云（見96年度偵字第2685號偵查卷宗
    第9 至10頁），且證人丁○○於警詢及偵查中證述：伊看見
    2 人等詞，然觀之證人丁○○於本院審理中另證述：第4 次
    看見被告時候，伊看見被告，就回去做事，且沒有看見被告
    如何進入華隆公司，又看見的2 人是被告、另1 人較老且手
    拿維士比等情（見本院96年度易字第1460號卷第61至62頁）
    ，惟參以照片中之人確實有彭成城，則證人丁○○既稱第4
    次無全程注意，自無法僅以其證述看見2 人之情節，遽斷彭
    成城未進入等情。況細究證人丙○○前開證詞，係看見3 人
    翻牆後，通知里長一節，詳於上述，衡以一般人第1 次見到
    陌生人進入住處附近，若無特別異常之舉動，往往不會特別
    留意，況被告3 人係開車停放，且其中1 輛車停放位置又係
    私人停車場，若非被告3 人確實有為翻牆進入華隆公司之行
    為，一般人縱進入社區借停放車輛，證人丙○○實無可能通
    知里長處理，可見3 人確實均有翻牆入內一節無誤。此外，
    證人丙○○既係見到3 人開2 部車到，3 人翻牆後才通知里
    長，益徵被告戊○○辯稱：因察覺有人發現，才通知彭成成
    開車到場接伊云云，不可採信。況稽監視器翻拍照片，穿深
    色衣服之被告戊○○與穿白色上衣之彭成城有一起行走於巷
    中，倘若被告戊○○前開辯解為真，既係因遭人察覺而通知
    彭成城到場，彭成城豈有不在車上等候，直接接應後，立即
    離去之理，反而與被告戊○○一同行走於巷弄間，甚至亦翻
    牆進入，益徵被告戊○○前開辯解，均不可採。
(三)有關犯罪事實一(五)部分：
    訊據被告戊○○固不否認有於上開時、地，進入廠房內竊取
    財物等情，惟辯稱：該廠房正門右邊都已經打掉了，所以可
    以直接進去偷，不用經過大門云云（見本院96年度易字第14
    60號卷第32頁）。惟查：上開犯罪事實，業據被害人乙○○
    於警詢中指訴：被告所竊取之鋁條約20公斤、白鐵約10公斤
    及廢鐵約30公斤，經伊指認，確實係伊所遭竊的物品等語歷
    歷（見96年度偵字第6309號偵查卷宗第13至15頁），核與其
    於偵查中證述：現場有鎖門，不過被告還是進去，被告所竊
    取的物品係伊所有，並沒有同意被告進去撿東西等情相符（
    見96年度偵字第6309號偵查卷宗第20至21頁），互核其於本
    院審理中另具結證稱：公司外面有1 個伸縮門和圍牆，進去
    以後有鐵捲門，伸縮門有上鎖且鐵捲門有放下，當天被告應
    該是把鐵捲門拉上進入，又照片所示是廠房裡面，廠房本來
    就被破壞，但伸縮門及圍牆都是好的，此外被告從廠房內偷
    了鋁條20公斤、白鐵10公斤及廢鐵30公斤，是派出所叫伊去
    領回等語一致（本院96年度易字第1460號卷第70至71頁），
    復有贓物領據（保管）單1 紙、查獲及現場照片5 張附卷可
    參（見96年度偵字第6309號偵查卷宗第10至12、16頁），綜
    觀上開情詞，證人乙○○於警詢、偵查及本院審理中之證詞
    均相符，抑且，證人乙○○與被告戊○○，素昧平生，彼等
    無怨懟或金錢糾紛及仇恨，衡情酌理證人乙○○當無虛構情
    節陷被告戊○○於罪之理，堪認被告戊○○確實有於上開時
    、地，先踰越已上鎖之伸縮圍欄至廠房中庭，進而將未上鎖
    之鐵捲門拉上而進入廠房內，徒手竊取財物之事實灼然，是
    被告戊○○前開辯解，自不可採。雖被告戊○○於本院翻異
    前詞改稱：可以直接進去，不用經過大門云云，然細繹其於
    警詢中坦認：伊有於96年2 月2 日晚上6 時許，駕駛車牌號
    碼0730—PE之自用小貨車，行經桃園縣龜山鄉○○路352 之
    1 號廢棄工廠內，竊取鋁條20多公斤、白鐵約10公斤、廢鐵
    約30至40公斤左右，當時是看到工廠外鐵門有打開一點點，
    而且沒有人在顧，就從門縫進入工廠內，徒手搬運裡面鋁條
    、白鐵及廢鐵到車上後離開等語不諱（見96年度偵字第6309
    號偵查卷宗第5 至6 頁），互核其於警詢及本院審理中之供
    述，可知其就是否踰越大門乙節，明顯有前後不一致。按被
    告為脫免刑責而辯解乃人情之常，惟衡以被告戊○○一開始
    係遭警方起出竊得之物品後，自知須交代來源，方供出係在
    何處行竊，斯時尚無暇思索是否藉詞掩飾自己罪行之際，明
    確供述由工廠外鐵門之門縫進入工廠內，而其本院審理中之
    供述，與警詢之時間，相隔甚久，其於本院審理中之供詞，
    顯係為脫免加重罪責之考量，是以被告戊○○於警詢時在前
    開環境因素所為之陳述，自具有極高度之可信性。衡以一般
    經驗法則，均知悉「從工廠外鐵門之門縫進入」及「未經過
    大門即直接進入」之差異性，被告戊○○之智識程度與常人
    無異，豈有不知前述字義之理，何以其於警詢中對於自己是
    從直接進去等節，隻字未提，此與常情有悖，反觀其於警詢
    中表示「從工廠外鐵門之門縫進入」等詞，再佐以證人乙○○證述：工廠外面有圍牆及上鎖之伸縮門，而照片所顯示遭
    破壞部分是廠房內部等情，益徵被告戊○○前開辯解，委無
    足取。
(四)有關犯罪事實一(六)部分：
    訊據被告戊○○固不否認有於上開時、地夥同真實姓名年籍
    不詳綽號「小蔡」之人一同前往桃園縣龜山鄉○○路23號之
    工廠廠房，並從工廠後門直接打開門進入，又警員從其所駕
    駛之自用小貨車起出2 條電線及剝皮剪及老虎鉗各1 支等情
    ，然辯稱：進入該工廠後，發現有人察覺，就馬上離開，並
    返回所駕駛之自用小貨車等候「小蔡」，警員起出之電纜線
    係伊在樹林市一家廢棄工廠撿的，不是偷來的云云（見96年
    度偵字第5067號偵查卷宗第6 至8 、32頁）。經查：觀諸被
    害人謝中台於警詢中指訴：警員於被告戊○○所駕駛之自用
    小客車內所起出之銅線電線2 條是伊工廠廠房電線，又廠房
    電線有一處剛被剪下經其比對特徵相符等語歷歷（見96年度
    偵字第5067號偵查卷宗第11至12頁），其於偵查中具結證述
    ：可以確定被告偷的電纜線係伊所有，因伊有拿被告偷的電
    纜線去現場比對痕跡跟工廠的電纜線相同，此外也有鄰居看
    到被告從工廠內丟2 條電纜線出來，當初是鄰居報警，警察
    到現場查獲，再通知伊到現場，並不知道鄰居是誰等語（見
    96年度偵字第5067號偵查卷宗第39至40頁），其於本院審理
    中另具結證述：伊所有的工廠於96年2 月3 日遭竊，經鄰居
    看到被告從2 樓丟東西下來去報案，且經由警察通知才知道
    遭竊，當時警察有拿2 條電纜線給伊看，但是不確定是否為
    伊所有，但是警察有去比對，警察有跟伊表示是伊失竊的，
    又伊記得警察有照相，此外要進入工廠一定要經過大門，但
    整個門之前被拆掉，所以伊用鐵絲把它扣起來，將鐵絲拿起
    來，很容易進去等語綦詳（見本院96年度易字第1460號卷第
    67至70頁），互核於證人謝中台於警詢、偵查及本院審理中
    證述之情節大致相符，若不是其親身經歷，亦無可能於警詢
    、偵查及本院審理中就相關情節大致上猶能在事後鉅細靡遺
    的描述具體內容，可見被告戊○○確實有於上開時、地竊得
    電纜線2 條之情無誤。衡以被害人謝中台知悉其所有之廠房
    遭竊係因鄰居察覺有人丟東西出來方報警之情，倘若被告戊○○僅進入並未竊得電纜線，且沒有將電纜線丟出之舉，何
    以鄰居會察覺並報警表示有人丟東西下來之竊盜情形，且被
    害人謝中台於警詢、偵查及本院審理中均為此之指訴，可見
    被告戊○○辯稱，遭人發現後，就出來，車上起出之電纜線
    不是在該處竊得云云，不足採信。況參以上開營廠房之電纜
    線有遭剪斷的新痕跡，此有現場照片1 紙在卷可佐（見96年
    度偵字第5067號偵查卷宗第22頁），另稽證人謝中台證述：
    警員或伊確實有去比對一節，亦於前述，且參以警員所附之
    前開照片可知，足認警員確實有比對並拍照存證之情無訛，
    益徵被告戊○○車上所起出之電纜線2 條確實為被害人謝中
    台所有之事實至明。此外，復有贓物認領保管單1 紙及現場
    照片14張在卷可參（見96年度偵字第5067號偵查卷宗第19、
    21至26頁及本院96年度易字第1460號卷第79頁），另有剝皮
    剪及老虎鉗各1 支扣案足憑，雖被告戊○○另辯稱：沒有持
    工具竊盜云云，然徵之其於警詢中坦認：是由「小蔡」下手
    剪電線行竊，其發現有人後，就叫「小蔡」別剪了等語不諱
    （見96年度偵字第5067號偵查卷宗第7 頁），復佐以該廠房
    電纜線遭剪斷之痕跡為新痕一節，可見被告戊○○及「小蔡
    」確實有持工具剪斷電纜之事實無誤。況稽證人謝中台於本
    院審理中另證述：遭竊取之電纜線位置係在廠房2 樓之外面
    屋簷等語綦詳（見本院96年度易字第1460號卷第67頁），另
    參以前開遭破壞電纜線之卷附照片，按一般社會常情，倘若
    該電纜線係日前遭他人破壞，他人既以持工具且花費力氣破
    壞，豈有不取走之理，況若真係他人破壞後所留下，本案遭
    竊取之財物僅是2 條電纜線，為何被告戊○○及「小蔡」不
    單純拿走，卻要大費周章且大動作先丟出外面再去撿，引起
    別人注意，此與常情有悖，反觀此次遭破壞之地點既係在2
    樓屋簷外側，被告戊○○與「小蔡」持工具破壞之際，若非
    一人持工具破壞，另一人在旁承接，遭剪斷之電纜線確實會
    因遭破壞而掉落地面，此情狀與鄰居所見有人丟下電纜線之
    狀似相符，益徵被告戊○○與「小蔡」確實有持前揭工具破
    壞電纜線一節無訛，是被告戊○○就此所辯，不足採信。
(五)綜上所述，足認被告戊○○前開辯解，係推諉卸責之詞，不
    足採信。本件犯行明確，應依法論科。
三、按刑法第321 條第1 項第3 款之攜帶兇器竊盜罪，係以行為
    人攜帶兇器竊盜為其加重條件，此所謂兇器，其種類並無限
    制，凡客觀上足對人之生命、身體、安全構成威脅，具有危
    險性之兇器均屬之，且祇須行竊時攜帶此種具有危險性之兇
    器為已足，並不以攜帶之初有行兇之意圖為必要（最高法院
    79年臺上字第5253號判例意旨參照）。查被告戊○○持以犯
    犯罪事實欄一(一)至(四)所用之臂力剪1 支及(六)所用之剝皮剪及
    老虎鉗各1 支，均屬金屬製品，質地堅硬，是其客觀上均具
    有危險性，足以對人之身體、生命、安全構成威脅，顯為刑
    法第321 條第1 項第3 款所指之兇器無疑。按刑法第321 條
    第1 項第2 款所謂「其他安全設備」，係指除門扇牆垣以外
    ，依通常觀念足認為防盜之一切設備而言（最高法院78年度
    台上字第4418號判決意旨參照）。大門旁之伸縮圍欄與「門
    扇、牆垣」具有相類之性質，依社會通常觀念足認為屬防盜
    之設備，自係屬其他安全設備。被告戊○○竊取犯罪事實一
    (五)之鋁條、白鐵及廢鐵等物係以踰越已上鎖之伸縮圍欄至廠
    房中庭之方式為之，揆諸上揭判例意旨，其所為是踰越安全
    設備而犯之甚明。核被告犯罪事實一(一)至(三)所為，均係犯刑
    法第321 條第1 項第2 款、第3 款之攜帶兇器、踰越牆垣竊
    盜罪；犯罪事實一(四)所為，係犯刑法第321 條第1 項第2 款
    、第3 款、第4 款之結夥三人以上、攜帶兇器、踰越牆垣竊
    盜罪；犯罪事實一(五)所為，係犯刑法第321 條第1 項第2 款
    之踰越安全設備竊盜罪；犯罪事實一(六)所為，係犯刑法第32
    1 條第1 項第3 款之攜帶兇器竊盜罪。至檢察官已於起訴書
    犯罪事實欄一(一)至(四)內論及被告攜帶兇器竊取電纜線之事實
    ，然漏未論述踰越牆垣之部分，且就犯罪事實一(四)未敘及被
    告係與彭成城及「老師傅」一同前往，及就犯罪事實(五)部分
    未說明踰越安全設備之部分，並就犯罪事實一(六)係跟「小蔡
    」之成年人一同前往部分，應予補充之。又被告戊○○與真
    實姓名年籍不詳綽號「老師傅」之成年人就犯罪事實一(一)、
    (二)、(三)及(四)所示之罪，具有犯意聯絡及行為分擔，均為共同
    正犯；被告戊○○「老師傅」及彭成城就犯罪事實一(四)所示
    之罪，具有犯意聯絡及行為分擔，亦為共同正犯；被告戊○○與真實姓名年籍不詳綽號「小蔡」之成年人，就犯罪事實
    一(六)所示之罪，具有犯意聯絡及行為分擔，同為共同正犯。
    另被告所犯上開之罪，犯意各別，罪名不同，應分論併罰之
    。爰審酌被告尚值壯年，竟不思以正當手段獲取財物，而運
    用智慧於不當之途，且竊取電纜線變賣換取現金供己用，造
    成被害人甲○○等之損害，及其前科、素行、犯罪之手段、
    所竊取財物之價值、犯後否認犯行，態度不佳等一切情狀，
    分別量處如主文所示之刑，並定其應執行之刑。末查被告犯
    罪後，中華民國九十六年罪犯減刑條例業已制定，經總統於
    96年7 月4 日公布，並自同年月16日起生效施行，核本件被
    告之犯罪時間、罪名等項，均合於該條例所定之減刑條件，
    爰依該條例第2 條第1 項第3 款規定減其宣告刑二分之一，
    並定應執行之刑。至檢察官雖以被告本件所犯多次竊盜、加
    重竊盜犯行而具有犯罪之習慣另請宣告被告強制工作，然按
    保安處分係針對受處分人將來之危險性所為之處置，以達教
    化、治療之目的，為刑罰之補充制度，我國現行刑法採刑罰
    與保安處分雙軌制，係在維持行為責任之刑罰原則下，為協
    助行為人再社會化之功能，以及改善行為人潛在之危險性格
    ，期能達成根治犯罪原因、預防犯罪之特別目的。是保安處
    分中之強制工作，旨在對嚴重職業性犯罪及欠缺正確工作觀
    念或無正常工作因而犯罪者，強制其從事勞動，學習一技之
    長及正確之謀生觀念，使其日後重返社會，能適應社會生活
    。又竊盜犯贓物犯保安處分條例第3 條第1 項規定：18歲以
    上之「竊盜犯」、贓物犯，有犯罪之習慣者，得於刑之執行
    前，令入勞動場所強制工作。另刑法第90條第1 項亦規定：
    有犯罪之習慣或因遊蕩或懶惰成習而犯罪者，得於刑之執行
    完畢或赦免後，令入勞動場所，強制工作。即均係本於保安
    處分應受比例原則之規範，使保安處分之宣告，與行為人所
    為行為之嚴重性、行為人所表現之危險性及對於行為人未來
    行為之期待性相當之意旨而制定，而由法院視行為人之危險
    性格，決定應否令入勞動處所強制工作，以達預防之目的，
    有最高法院95年度台上字第4615號判決意旨可參。經本院查
    閱被告戊○○之前案紀錄表，則本件被告固有如檢察官所指
    重複犯罪之情形，惟因其前案均僅係以易科罰金結案而未受
    徒刑之教化，且尚未執行，尚難認非使其為強制工作外，已
    無其他方法使為處罰及教化，如本院對被告就本案處以長期
    有期徒刑，其執行內容與強制工作內容無異，亦即同樣可達
    教化及預防之目的，再被告前科資料雖有竊盜等案，然已相
    隔數年，被告前科案件之犯罪時間並非密集，尚難認其有犯
    罪之習慣，且如本院就本件已定應執行刑外，另宣告強制工
    作3 年，實質上係處以與被告犯行相較之下顯不相當之刑罰
    ，亦有違比例原則之虞。是公訴人關於強制工作之聲請，於
    法尚有未合之處。至被告戊○○持以犯犯罪事實欄一(一)至(四)
    所用之臂力剪1 支及(六)所用之剝皮剪及老虎鉗各1 支，為其
    所有，業據被告供述明確，且係供犯罪所用之物，爰依刑法
    第38條第1 項第2 款規定宣告沒收。
據上論斷，應依刑事訴訟法第299 條第1 項前段，刑法第321 條
第1 項第2 款、第3 款、第4 款、第28條、第51條第5 款、第38
條第1 項第2 款，中華民國九十六年罪犯減刑條例第第2 條第1
項第3款、第7條、第10條第1項，判決如主文。
本案經檢察官翁偉玲到庭執行職務。
中    華    民    國    97    年    11    月    27    日
                    刑事第七庭法  官  連雅婷
以上正本證明與原本無異。
如不服本判決應於收受判決後10日內向本院提出上訴書狀，並應
敘述具體理由。其未敘述上訴理由者，應於上訴期間屆滿後20日
內向本院補提理由書(均須按他造當事人之人數附繕本)「切勿逕
送上級法院」。
                            書記官  張尹嫚
中    華    民    國    97    年    11    月    27    日
中華民國刑法第320 條（普通竊盜罪、竊佔罪）
意圖為自己或第三人不法之所有，而竊取他人之動產者，為竊盜
罪，處5 年以下有期徒刑、拘役或5 百元以下罰金。
意圖為自己或第三人不法之利益，而竊佔他人之不動產者，依前
項之規定處斷。
前二項之未遂犯罰之。
中華民國刑法第321條（加重竊盜罪）
犯竊盜罪而有左列情形之一者，處6 月以上、5 年以下有期徒刑
：
一、於夜間侵入住宅或有人居住之建築物、船艦或隱匿其內而犯
之者。
二、毀越門扇、牆垣或其他安全設備而犯之者。
三、攜帶兇器而犯之者。
四、結夥三人以上而犯之者。
五、乘火災、水災或其他災害之際而犯之者。
六、在車站或埠頭而犯之者。
前項之未遂犯罰之。
附表：
┌──┬──────┬───────────┬──────────────┐
│編號│  犯罪事實  │  罪  名              │  宣  告  刑                │
├──┼──────┼───────────┼──────────────┤
│ 1. │事實欄一、(一)│共同攜帶兇器踰越牆垣竊│處有期徒刑拾月，減為有期徒刑│
│    │            │盜                    │伍月，扣案之臂力剪壹支沒收。│
├──┼──────┼───────────┼──────────────┤
│ 2. │事實欄一、(二)│共同攜帶兇器踰越牆垣竊│處有期徒刑拾月，減為有期徒刑│
│    │            │盜                    │伍月，扣案之臂力剪壹支沒收。│
├──┼──────┼───────────┼──────────────┤
│ 3. │事實欄一、(三)│共同攜帶兇器踰越牆垣竊│處有期徒刑拾月，減為有期徒刑│
│    │            │盜                    │伍月，扣案之臂力剪壹支沒收。│
├──┼──────┼───────────┼──────────────┤
│ 4. │事實欄一、(四)│結夥三人以上攜帶兇器踰│處有期徒刑拾月，減為有期徒刑│
│    │            │越牆垣竊盜            │伍月，扣案之臂力剪壹支沒收。│
├──┼──────┼───────────┼──────────────┤
│ 5. │事實欄一、(五)│踰越安全設備竊盜      │處有期徒刑捌月，減為有期徒刑│
│    │            │                      │肆月。                      │
├──┼──────┼───────────┼──────────────┤
│ 6. │事實欄一、(六)│共同攜帶兇器竊盜      │處有期徒刑拾月，減為有期徒刑│
│    │            │                      │伍月，扣案之剝皮剪及老虎鉗各│
│    │            │                      │壹支沒收。                  │
└──┴──────┴───────────┴──────────────┘


司法院資訊處製作；財團法人民間司法改革基金會備份。
